臺灣高等法院刑事判決
109年度上訴字第3510號
上  訴  人  
即  被  告  林啓華


選任辯護人  郭緯中律師
            古健琳律師
上列上訴人即被告因違反毒品危害防制條例等案件，不服臺灣桃
園地方法院109年度訴字第447號，中華民國109年7月21日第一審
判決（起訴案號：臺灣桃園地方檢察署109年度偵字第7971號）
，提起上訴，本院判決如下：
    主  文
原判決撤銷。
林啓華犯運輸第三級毒品罪，累犯，處有期徒刑參年捌月。扣案
之第三級毒品愷他命貳包（驗餘淨重合計參佰捌拾點柒貳公克）
、NOKIA牌行動電話壹支（含門號000000000000號之SIM卡壹枚）
、鞋子壹雙均沒收。
    事  實
一、林啓華知悉愷他命（Ketamine）係毒品危害防制條例第2條
    第2項第3款所規定之第三級毒品，亦屬行政院依懲治走私條
    例第2條第3項授權公告之「管制物品管制品項及管制方式」
    第1條第3款所列之管制進出口物品，不得持有及運輸，亦不
    得私運進口，竟基於運輸第三級毒品愷他命、私運管制物品
    進口之犯意，於民國109年3月6日搭機前往馬來西亞，並住
    於該國之某「麗國飯店」405號房，後至該飯店附近之某酒
    吧內，以新臺幣（下同）14萬元（起訴書誤載為5萬元）之
    價格，向姓名、年籍均不詳之「傑西」購買愷他命1包（重
    量不詳，但應逾淨重380.84公克）後，再於其投宿之上開飯
    店房間內，將其使用之鞋子1雙底部拆開，而將上開愷他命
    分為2包（結晶狀，驗前淨重合計380.84公克，驗餘淨重合
    計380.72公克，純質淨重316.67公克），分別夾藏於該雙鞋
    子內，並將無法夾藏於上開鞋子內之愷他命粉末棄置於該房
    內之馬桶內，復於同年月8日以穿著上揭藏有愷他命鞋子之
    方式，自馬來西亞吉隆坡搭乘馬印航空公司OD-632號班機，
    將上開愷他命運抵我國，嗣於同日中午12時10分許入境桃園
    機場接受入境檢查作業時，為財政部關務署臺北關人員查獲
    上揭鞋子內藏有前開愷他命2包，乃當場扣押該2包愷他命、
    鞋子1雙及其所持供本件犯罪聯絡所用之NOKIA牌行動電話1
    支（含門號000000000000號之SIM卡1枚），始因而查悉上情
    。
二、案經法務部調查局桃園市調查處（下稱桃園市調處）報請臺
    灣桃園地方檢察署檢察官偵查起訴。
    理  由
壹、證據能力方面
一、按被告以外之人於審判外之言詞或書面陳述，除法律有規定
    者外，不得作為證據，刑事訴訟法第159條第1項固定有明文
    ；惟被告以外之人於審判外之陳述，雖不符同法第159條之1
    至第159條之4之規定，而經當事人於審判程序同意作為證據
    ，法院審酌該言詞陳述或書面陳述作成時之情況，認為適當
    者，亦得為證據；當事人、代理人或辯護人於法院調查證據
    時，知有同法第159條第1項不得為證據之情形，而未於言詞
    辯論終結前聲明異議者，視為有前項之同意，此據同法第15
    9條之5規定甚明。經查，本件判決所引用之被告以外之人於
    審判外之陳述，固均屬傳聞證據，惟上訴人即被告林啓華及
    其辯護人雖知上開證據為傳聞證據，但均未爭執其證據能力
    ，且迄至言詞辯論終結前亦未再聲明異議（見本院卷第79、
    80頁）；而檢察官亦對證據能力表示無意見（同上卷頁）。
    本院審酌上開證據資料製作時之情況，尚查無違法不當及證
    明力明顯過低之瑕疵，亦認為以之作為證據應屬適當，爰逕
    依刑事訴訟法第159條之5規定，認前揭證據資料均例外有證
    據能力。
二、本判決所引用之其餘文書證據及證物，並無證據證明係公務
    員違背法定程序所取得，亦無顯有不可信之情況，且經本院
    於審理期日合法調查，該等證據自得作為本案裁判之資料。
貳、實體方面
一、認定犯罪事實所憑證據及理由　
  ㈠上揭犯罪事實，業據被告於調詢、偵訊、原審及本院審理時
    均坦承不諱（見偵卷第9至14、173、175頁、原審卷第75、1
    15、116頁、本院卷第81頁），復有桃園市調處查獲涉嫌違
    反毒品條例案毒品初步鑑驗報告單、扣案物採證照片、被告
    與綽號「大姜」微信對話紀錄翻拍照片、財政部關務署臺北
    關109年3月8日北稽檢移字第1090100063號函、扣押貨物收
    據及搜索筆錄、詢問筆錄、桃園市調查處搜索扣押筆錄、扣
    押物品目錄表、蒐證照片、法務部調查局數位證據現場蒐證
    紀錄、桃園市調查處職務報告、109年4月17日園緝字第1095
    7534610號函暨附件及被告之入出境資訊連結作業等件在卷
    （見偵卷第17至19、21至25、27至32、35至41、43至45、16
    5至168、185、199至217頁、聲羈卷第31頁）及扣案之上揭N
    OKIA牌行動電話1支（含門號000000000000之SIM卡1枚）、
    鞋子1雙及結晶檢品2包可資佐證補強。又扣案之結晶檢品2
    包，經送法務部調查局以化學呈色法及氣相層析質譜法鑑定
    ，鑑定結果認均含有愷他命成分（驗前淨重合計380.84公克
    ，驗餘淨重合計380.72公克，純質淨重316.67公克），此有
    法務部調查局109年3月20日調科壹字第10923203150號鑑定
    書附卷為憑（見偵卷第161頁）。
　㈡綜上所述，足徵確有本件犯罪事實，被告任意性之自白核與
    事實相符，自堪採信。是以本件事證已臻明確，被告之犯行
    應堪認定。
二、論罪之說明
  ㈠比較新舊法部分：
　  查被告行為後，毒品危害防制條例業於109年1月15日修正公
    布，並於同年7月15日施行。按行為後法律有變更者，適用
    行為時之法律，但行為後之法律有利於行為人者，適用最有
    利於行為人之法律，刑法第2條第1項定有明文。本次毒品危
    害防制條例修正之比較新舊法，應就罪刑暨與罪刑有關之法
    定加減原因等一切情形，綜其全部罪刑之結果而為比較。經
    查：
　⒈修正前毒品危害防制條例第4條第3項運輸第三級毒品罪之法
    定刑原規定：「處7年以上有期徒刑，得併科新臺幣7百萬元
    以下罰金」，修正後之法定刑則規定：「處7年以上有期徒
    刑，得併科新臺幣1千萬元以下罰金」，業已將得併科之罰
    金刑上限由新臺幣7百萬元提高至新臺幣1千萬元，故修正後
    該罪規定對被告並無較為有利。
　⒉修正前毒品危害防制條例第17條第2項係規定犯同條例第4條
    至第8條之罪於偵查及審判中均自白者，減輕其刑，修正後
    則規定犯上開之罪於偵查及「歷次」審判中均自白者，始減
    輕其刑。亦即依修正後規定，被告須於偵查及「歷次」審判
    中均自白，始有該項減刑規定之適用，其中所謂歷次審判中
    自白，參諸立法理由之說明，係指歷次事實審審級，且於各
    該審級中，於法官宣示最後言詞辯論終結時，被告為自白之
    陳述而言，與修正前該項所規定之審判中自白，係指被告於
    審判中僅須有一次自白即有減刑規定之適用不同，可見修正
    後自白減刑規定已提高其成立要件，對被告並無較為有利。
　⒊經綜合全部罪刑而為比較結果，新法之規定非有利於被告，
    揆諸首揭說明，應依刑法第2條第1項前段，一體適用修正前
    毒品危害防制條例第4條第3項、第17條第2項規定。
　㈡查愷他命為毒品危害防制條例第2條第2項第3款規定之第三級
    毒品，亦屬行政院依據懲治走私條例第2條第3項授權公告之
    「管制物品管制品項及管制方式」第1條第3款所列之管制進
    出口物品，均不得持有、運輸及私運進口。又按運輸毒品罪
    之成立，並非以所運輸之毒品已運抵目的地為區別犯罪既遂
    或未遂之標準，應以已否起運離開現場為準，如已起運離開
    現場，其運輸行為即已既遂，不以到達目的地為必要（最高
    法院107年度台上字第2762號判決意旨參照）；另私運管制
    物品進口之既遂未遂，則應以已否進入國界為準（最高法院
    103年度台上字第279號判決意旨參照）。
　㈢被告之罪名：　
　　被告係自馬來西亞以空運方式起運愷他命2包，並已運抵我
    國桃園機場，已進入我國領域內，故被告之運輸及走私行為
    均已既遂。是核被告所爲，係犯毒品危害防制條例第4條第3
    項之運輸第三級毒品罪及懲治走私條例第2條第1項之私運管
    制物品進口罪。被告持有第三級毒品純質淨重20公克以上之
    低度行為，為其運輸第三級毒品之高度行為所吸收，不另論
    罪。
　㈣間接正犯：
　　被告係利用不知情之航空業者等人員，自馬來西亞運輸、私運第三級毒品進入我國國境內，為間接正犯。
  ㈤被告以一行為，同時觸犯運輸第三級毒品罪及私運管制物品
    進口罪，為想像競合犯，依刑法第55條規定，應從一重之運
    輸第三級毒品罪處斷。　　
　㈥刑之減輕：
　　按修正前毒品危害防制條例第17條第2項「犯第4條至第8條
    之罪於偵查及審判中均自白者，減輕其刑」之規定，係為鼓
    勵是類犯罪行為人自白、悔過，並期訴訟經濟、節約司法資
    源而設。此所謂「自白」，係指對自己之犯罪事實全部或主
    要部分為肯定供述之意（最高法院106年度台上字第2128號
    判決意旨參照）。查被告於偵查、原審及本院審理時，對於
    本件運輸第三級毒品犯行均坦承不諱，應依修正前毒品危害
    防制條例第17條第2項規定，減輕其刑。　　
　㈦其他不符合加重或減輕其刑之說明：
　⒈本件尚無依累犯加重其最低本刑之必要：　
　　被告前因公共危險案件，經臺灣新北地方法院以107年度交
    簡字第3425號判決判處有期徒刑3月確定，並於108年8月7日
    易科罰金執行完畢，此有本院被告前案紀錄表在卷可按。是
    被告於有期徒刑執行完畢後5年以內故意再犯本件有期徒刑
    以上之罪，固屬累犯。然依司法院釋字第775號解釋意旨，
    法院就符合累犯要件之被告，仍應以其是否有其特別惡性或
    對刑罰反應力薄弱等事由，依職權本於合目的性之裁量，妥
    適審酌被告所犯前後數罪間，關於前案之性質（故意或過失
    ）、前案徒刑之執行完畢情形（有無入監執行完畢、是否易
    科罰金或易服社會勞動）、再犯之原因、兩罪間之差異（是
    否同一罪質、重罪或輕罪）、主觀犯意所顯現之惡性及其反
    社會性等情，綜合判斷各別被告有無因加重本刑致生所受刑
    罰超過其所應負擔罪責之情形，裁量是否加重最低本刑。查
    被告前案所犯公共危險案件（不能安全駕駛罪），固與其所
    犯本案運輸第三級毒品罪等均屬故意犯罪，然衡酌前案與本
    案之犯罪情節、保護法益、罪質類型及法定刑度均顯不相當
    ，炯然有別，且被告於前案僅經法院判處有期徒刑3月之短
    期自由刑，並於執行時經准以易科罰金代替入監執行，堪認
    其前案情節較屬輕微，尚非有何特別惡性；兼衡本案最低法
    定本刑為有期徒刑7年，要屬重刑，依本案各項情狀（詳見
    下述），倘處以法定相當刑度，應即足以有效達成對被告矯
    治、教化及應報之刑罰目的。職是之故，被告於本件所為雖
    屬累犯，但尚無再予加重其刑之必要，否則不無所受刑罰超
    過其罪責之虞，爰裁量不予加重其最低本刑。
　⒉本件並無適用修正後毒品危害防制條例第17條第3項減輕其刑
    之餘地：　　
　　按被告因供自己施用而犯第4條之運輸毒品罪，且情節輕微
    者，得減輕其刑，109年7月15日修正施行後之毒品危害防制
    條例第17條第3項固定有明文。惟該項減刑規定之適用，除
    係因供自己施用而犯上開條例第4條所列之運輸毒品罪外，
    尚須「情節輕微」，始足當之。本件被告上訴意旨固以：被
    告運輸愷他命回國，係為供己施用，且數量非鉅，情節實屬
    輕微，以罪刑相當原則觀之，依上開規定減輕其刑，應符合
    刑之本旨，且實務上亦不乏判決認定運輸上揭數量之愷他命
    係屬情節輕微，而依法減輕其刑云云。惟查，本件姑不論被
    告運輸第三級毒品愷他命是否係欲供己施用，而依法院辦理
    毒品案件之實務經驗，一般零星交易、施用之愷他命多僅數
    公克之譜，被告竟運輸淨重合計高達380.84公克（純質淨重
    高達316.67公克）之愷他命回國，其數量之豐，情節已難謂
    屬輕微。況被告運輸如此多量之愷他命回國，即令其起心動
    念係為供己施用，然其持有之愷他命數量既如此之多，亦難
    免有流供他人所用或流入市面之高度風險，為害之鉅，當非
    個人一己之生命、身體法益所可比擬，更難遽認其情節係屬
    輕微。至被告所舉其他判決，本無拘束本院之效力，且不同
    個案之犯罪具體情節未必相同，是否適用上揭減刑規定自屬
    有別，亦難比附援引。是以被告上訴意旨請求依上開規定減
    輕其刑云云，自無足取。　
三、撤銷改判之理由
  ㈠原審經詳細調查後，以被告犯罪之事證明確，予以論罪科刑
    ，固非無見。惟查，被告行為後，毒品危害防制條例業於10
    9年1月15日修正公布，並於同年7月15日施行，而原判決係
    於109年7月21日宣判，本應比較新舊法，其未及比較，於法
    自有未合。
　㈡準此，被告上訴請求依修正後毒品危害防制條例第17條第3項
    規定減輕其刑云云，固非可採，業如前述，但原判決既有上
    開未恰之處，已屬無可維持，自仍應由本院將原判決撤銷，
    另為適法判決。
四、自為科刑及沒收之說明
  ㈠科刑部分：
　　本院以行為人之責任為基礎，審酌被告正值中壯，本應依循
    正軌獲取所需，詎其不思此為，竟無視政府反毒政策及宣導
    ，不顧法律嚴厲禁制，而自馬來西亞私運愷他命回國，且私
    運數量高達380.84公克（純質淨重高達316.67公克），惡性
    已屬非輕，況即令被告係欲供己施用，然以其私運數量之多
    ，本難免有流供他人施用或流入市面之高度風險，為害之鉅
    ，當非個人一己之生命、身體法益所可比擬，幸而本案愷他
    命於運抵國門之際即遭查獲，而及時阻止毒品擴散之危害，
    是被告所為自應受有相當程度之刑事非難；另考量被告於犯
    後即能坦承犯行，正視己非，兼衡其犯罪之動機、目的、手
    法、素行紀錄、學歷為國中肄業之智識程度、業工、經濟狀
    況尚可之生活狀況（以上見原審卷第116頁）等一切情狀，
    酌情量處如主文欄第2項所示之刑。
  ㈡沒收部分：　
　⒈扣案之愷他命2包，係被告所運輸之毒品，核屬違禁物，爰依
    刑法第38條第1項規定，併予宣告沒收（惟鑑驗耗用之毒品
    既已滅失，自毋庸宣告沒收）；又該等毒品之外包裝，於送
    請鑑定機關鑑定時，無論係以何種方式刮取或分離毒品秤重
    ，該等包裝內仍會有毒品殘留，縱令以溶劑加入包裝內溶洗
    ，一般仍會殘留極微量之毒品，足認與扣案毒品有不可或難
    以析離之關係，同應依刑法第38條第1項規定，一併諭知沒
    收。
  ⒉扣案之上揭NOKIA牌行動電話1支（含上揭門號SIM卡1枚），
    係供聯絡本件運輸毒品所使用，此據被告供明在卷（原審卷
    第114頁），而扣案之上揭鞋子1雙，則係因藏放愷他命以作
    為運輸之用而遭查扣，自亦係供本件運輸毒品所用之物，不
    問屬於被告與否，應依毒品危害防制條例第19條第1項規定
    ，均併予宣告沒收。
　⒊至本件另扣案之iPhone牌行動電話1支（含門號0000000000之SIM卡1枚）及1,000元紙鈔15張，被告否認係與本案有關（原審卷第114頁），復無其他證據證明該等扣案毒品與本案確有關聯，自無從併予宣告沒收，附此敘明。
據上論斷，應依刑事訴訟法第369條第1項前段、第364條、第299
條第1項前段，修正前毒品危害防制條例第4條第3項、第17條第2
項，毒品危害防制條例第19條第1項，懲治走私條例第2條第1項
、第11條，刑法第11條、第2條第1項前段、第55條、第38條第1
項，判決如主文。
本案經檢察官李承陶提起公訴，被告提起上訴後，由檢察官邱美
育到庭執行職務。
中　　華　　民　　國　　109 　年　　10　　月　　27　　日
　　　　　　　　　刑事第十五庭  審判長法　官  劉興浪
　　　　　　　　　　　　　　　　　    法　官  古瑞君
　　　　　　　　　　　　　　　　　    法　官  陳信旗
以上正本證明與原本無異。
如不服本判決，應於收受送達後20日內向本院提出上訴書狀，其
未敘述上訴之理由者並得於提起上訴後20日內向本院補提理由書
（均須按他造當事人之人數附繕本）「切勿逕送上級法院」。
                                      書記官  董佳貞
中　　華　　民　　國　　109 　年　　10　　月　　27　　日
附錄本案論罪科刑法條全文：
修正前毒品危害防制條例第4條
    製造、運輸、販賣第一級毒品者，處死刑或無期徒刑；處無
    期徒刑者，得併科新臺幣二千萬元以下罰金。
　　製造、運輸、販賣第二級毒品者，處無期徒刑或七年以上有
    期徒刑，得併科新臺幣一千萬元以下罰金。
　　製造、運輸、販賣第三級毒品者，處七年以上有期徒刑，得
    併科新臺幣七百萬元以下罰金。
　　製造、運輸、販賣第四級毒品者，處五年以上十二年以下有
    期徒刑，得併科新臺幣三百萬元以下罰金。
　　製造、運輸、販賣專供製造或施用毒品之器具者，處一年以
    上七年以下有期徒刑，得併科新臺幣一百萬元以下罰金。
　　前五項之未遂犯罰之。　　
懲治走私條例第2條
    私運管制物品進口、出口者，處七年以下有期徒刑，得併科
    新臺幣三百萬元以下罰金。
　　前項之未遂犯罰之。
　　第一項之管制物品，由行政院依下列各款規定公告其管制品
    項及管制方式：
    一、為防止犯罪必要，禁止易供或常供犯罪使用之特定器物
        進口、出口。
    二、為維護金融秩序或交易安全必要，禁止偽造、變造之各
        種貨幣及有價證券進口、出口。
    三、為維護國民健康必要，禁止、限制特定物品或來自特定
        地區之物品進口。
    四、為維護國內農業產業發展必要，禁止、限制來自特定地
        區或一定數額以上之動植物及其產製品進口。
    五、為遵守條約協定、履行國際義務必要，禁止、限制一定
        物品之進口、出口。